最　高　行　政　法　院　判　決　　　　　　　　　　九十一年度判字第五七七號
　　再 審原 告　宇達營造有限公司
　　代　表　人　甲○○
　　再 審被 告　南投縣稅捐稽徵處
　　代　表　人　彭貴源
右當事人間因營業稅事件，再審原告對本院中華民國八十九年六月二十二日八十九年
度判字第二○七○號判決提起再審之訴。本院判決如左：
　　主  文
再審之訴駁回。
再審訴訟費用由再審原告負擔。
　　事  實
緣再審原告於民國八十三年至八十五年間從事營造工程，涉嫌未依規定取得實際承包
商所開立之憑證，而分別取得非實際交易對象：楊田、鼎臆、昌圖、明莊、祥莊、元
淞、裕倉、旭亮、復踐、燦輝等公司所開立之統一發票多張金額計新臺幣（下同）一
五四、三九○、八七○元，稅額七、七一九、五五七元，作為進項憑證，申報扣抵銷
項稅額；案經法務部調查局東部地區機動工作組於八十六年三月二十四日查獲，移由
再審被告審理依營業稅法第十九條第一項第一款規定，補徵營業稅七、七一九、五五
七元。再審原告循序提起行政訴訟，經本院以八十九年度判字第二○七○號判決（下
稱原判決）駁回其訴。再審原告復以原判決有行政訴訟法第二百七十三條第一項第一
款（修正前為行政訴訟法第二十八條第一款）規定之再審事由，對之提起再審之訴。
茲摘兩造訴辯意旨於次：
再審原告起訴意旨略謂：一、查有關進項稅額之扣抵，依財政部八十三年七月九日台
財稅第八三一六○一三七一號函最初解釋，凡進貨取得虛設行號發票，不論有無進項
事實，均應按虛報進項稅額補稅處罰。但經司法院釋字第三三七號解釋認定為違憲，
財政部乃在八十五年發布台財稅第八五一八九四二五一號函規定，虛報之進項稅額，
低於帳上留抵稅額者，因其實際未構成逃漏、准予免罰。依鈞院八十八年度判字第三
一二三號判決「營利事業漏報銷項稅額，應准比照虛報進項稅額，當其留底稅額大於
漏報稅額，因不發生逃漏情事，可免予處罰。原處分應予撤銷。」二、本件再審被告
依營業稅法第十九條否准再審原告取得楊田等公司開立之進項憑證一五四、三九○、
八七○元之進項稅額七、七一九、五五七元申報扣抵銷項稅額，核定補徵營業稅七、
七一九、五五七元，認事用法顯有違誤，理由如下：（一）按加值型營業稅制度精神
，各階段營業人是營業稅代徵者，是名義上納稅義務人，而非最終實際納稅義務人，
此百分之五之銷項稅額係代收代付性質，在會計科目上列為負債，並未列收入，係由
買受人負擔之稅負，本案楊田等公司開立統一發票代徵百分之五之銷項稅額既已向國
庫繳交，已依法完成代徵之納稅義務，再審原告亦已完成實質納稅義務，若否准扣抵
進項稅額要再審原告補繳營業稅，則楊田等公司向再審原告代徵繳庫百分之五之銷項
稅額，亦應退還再審原告，否則政府對同一稅基顯然重複課稅，且有不當利得情況。
（二）營業稅法第十九條第一項性質是『證據方法（憑證）之資格規定』此可由立法
說明：「進項稅額之扣抵應以取得並保存合法憑證為要件，藉以證明扣抵進項稅額屬
實，故依第一款規定未經取得並保存合法憑證者，其進項稅額不得扣抵。」台大黃茂
榮教授亦持同一見解。所以該款規定只是說明何種稅額憑證不得扣抵銷項稅額之解釋
規定，不應作為追補稅款之「效力性」規定。效力性是在代徵百分之五之營業稅納稅
義務人是否依法報繳稅款，及是否有司法院釋字第三三七號解釋：「納稅人有虛報進
項稅額，並因而逃漏稅款始得據以追繳稅款及處罰」。本案楊田等公司代徵銷項稅額
已依法報繳稅款，再審原告亦取得符合營業稅法第三十三條所規定之進項憑證扣抵銷
項稅額，無虛報進項稅額及逃漏稅款，再審被告自不應追繳稅款，否則將違反營業稅
法第十九條第一項及司法院釋字第三三七號解釋之精神，且將造成重複課稅，違反租
稅公平性原則。（三）原判決引用鈞院八十七年度判字第一四四五號判決之見解，然
營業稅法第十九條第一項規定係「證據方法（憑證）之資格說明」，而非追補稅款之
「效力性」規定。而我國加值型營業稅係多階段銷售稅係就各階段之加值額分別予以
課稅，各階段營業人皆為營業稅之名義納稅義務人即代徵者，而實際納稅義務人應為
消費者。本案未依規定取得憑證，已依稅捐稽徵法第四十四條裁處百分之五罰鍰，若
進項稅額百分之五否准扣除，予以補稅，顯然違反營業稅法第十九條第一項之立法精
神，亦將超徵稅額，顯然違反加值稅制度精神。鈞院八十七年度第一四四五號判決，
顯見妥適。三、綜上所述，原處分及所為復查、訴願、再訴願決定及原判決認事用法
顯有違誤，其所適用之法規及引用之判決，與該案應適用之法規及加值稅該條款立法
意旨顯有違背，且與司法院釋字第三三七號解釋精神有所牴觸。四、為此，求為廢棄
原判決，並撤銷一再訴願決定及原處分，並另為適法處分等語。
再審被告答辯意旨略謂：一、查本案系爭發票經查明乃再審原告非實際進貨交易對象
所開立，該項事實亦為其所自認，系爭發票核屬未依規定取得之進項憑證，相關進項
稅額七、七一九、五五七元即屬於營業稅法第十九條第一項第一款規定不得扣抵銷項
稅額之範圍，再審原告依法應有所認知，卻仍持系爭發票進項稅額減除銷項稅額，計
算報繳各期應納營業稅，核已造成短繳同額應納稅額之事實，再審被告據以核定補徵
，洵非無據。所執「營業稅法第十九條第一項，只是說明何種進項憑證不得扣抵銷項
稅額，不應作為追補稅款之依據」乙詞，容有誤解，應無足採。再審原告又主張依營
業稅法第五十一條第五款規定、司法院釋字第三三七號解釋，營業人虛報進項稅額並
須因而公庫短漏徵營業稅，主管稽徵機關始得向該營業人補徵營業稅等情。按「人民
有依法納稅之義務。」為憲法第十九條所明文，本案再審原告為營業稅法第六條第一
項規定之營業人，有關本案營業稅之申報繳納，再審原告因未依營業稅法第十五條第
一項及同法第十九條第一項規定辦理，致有短繳營業稅之事實，再審被告核定就其短
繳之營業稅予以補徵，並無違誤。另查營業稅法第五十一條第五款規定，係關於營業
人虛報進項稅額逃漏稅捐之處罰條款，而司法院前開解釋，則為對稽徵機關依營業稅
法第五十一條規定認定違章行為應否論罰之闡釋，均與本案情節不同，再審原告執以
援引，均有未合，亦難採據。二、末查本案再審原告所執事由，其前行政訴訟程序時
均據以主張，並經原判決論駁未予認採，再審原告再執以續行爭訟，尚難謂為「適用
法規顯有錯誤」，請判決駁回再審原告之訴等語。
　　理  由
按行政訴訟法第二百七十三條第一項第一款（即修正前行政訴訟法第二十八條第一款
）所謂適用法規顯有錯誤，係指原判決所適用之法規與該案應適用之現行法規相違背
，或與解釋判例有所牴觸者而言。至於法律上見解歧異，再審原告對之縱有爭執，要
難謂為適用法規錯誤，而據為再審之理由。本件原判決係以：原告（即再審原告，下
同）於八十三年至八十五年間從事營造工程，涉嫌取得非實際交易對象楊田、鼎臆、
昌圖、明莊、祥莊、元淞、裕倉、旭亮、復踐、燦輝等公司開立之發票多紙，銷售額
一五四、三九○、八七○元，稅額七、七一九、五五七元，充作進項憑證，並持以申
報扣抵銷項稅額，逃漏營業稅七、七一九、五五七元。案經被告（即再審被告，下同
）查獲，經審理結果，以原告違章事證明確，補徵其稅款七、七一九、五五七元。原
告不服，主張其確實有進貨事實，且投入營造施工，亦經政府部門嚴格驗收程序，並
請款開立發票，若無進貨事實，必無法投入材料，並完工點交。而進貨取具進項發票
亦經會計部門審核後方予付款，賣方亦代徵百分之五銷項稅額，並依法報繳營業稅，
賣方是否為「涉嫌虛設之行號」應由政府查證。買方只重視是否交貨，品質是否良好
，並能投入工程施工，當然依請款發票付款，繳交銷項金額及代徵之銷項稅額，已完
成納稅義務，稽徵機關不應以賣方「涉嫌為虛設之行號」，即以其開立之發票，否准
扣抵銷項稅額補徵營業稅云云，申經復查，經被告以：原告於八十三年至八十五年間
從事營造工程，涉嫌取得非實際交易對象楊田、鼎臆、昌圖、明莊、祥莊、元淞、裕
倉、旭亮、復踐、燦輝等公司開立之發票多紙，銷售額一五四、三九○、八七○元，
稅額七、七一九、五五七元，充作進項憑證並持以申報扣抵銷項稅額，案經被告查獲
，取有其受委託人（即實際負責人）許陳梅雀於八十六年三月二十日調查局東機組調
查時調查筆錄，及簽名確認之不實發票查核清單影本三十張附於原處分卷可稽。審諸
上開調查筆錄：「．．．宇達二家公司購買之建材中，有部分是向彰化市華力實業有
限公司黃松川訂購，他拿給我的發票有些不是以華力實業有限公司名義開立，而是以
前述楊田、鼎臆、昌圖、明莊、祥莊、元淞、裕倉、旭亮、復踐、燦輝等公司名義開
立．．．」之供詞，原告於上開期間以不得扣抵之進項憑證，扣抵銷項稅額七、七一
九、五五七元之事實，足堪認定。又系爭發票開立人楊田公司等並非原告實際交易對
象，亦經法務部調查局東機組查明屬實，復為原告實際負責人於獲案時，坦承不諱；
另查；營業人未依規定取得憑證之進項稅額，不得扣抵銷項稅額，營業稅法第十九條
第一項第一款規定甚明，原告卻持以申報扣抵銷項稅額七、七一九、五五七元，原處
分據以核定補徵營業稅，並無不當，乃未准變更。原告不服，仍執陳詞，提起一再訴
願，亦經以與原處分及復查決定相同論見，並以司法院大法官會議釋字第三三七號解
釋要旨，係以納稅義務人有虛報進項稅額並因而逃漏稅款者，始得據以依營業稅法第
五十一條第五款規定補稅及處罰，本件原告取得非實際交易對象之統一發票，依營業
稅法第十九條第一項第一款規定不得扣抵銷項稅額，其以之申報扣抵，依同法施行細
則第五十二條第一項規定即屬虛報進項稅額，被告依財政部函釋認定原告有進貨事實
而取得非交易對象出具之統一發票，係屬不得扣抵，乃予追補原申報扣抵之營業稅，
並無不當，遂遞予決定駁回原告之一再訴願，尚無不合。原告雖復執陳詞，起訴主張
楊田等上開公司是否為「虛設行號」，尚在偵查階段；且原告有進貨事實，除應支付
貨款外，尚支（原判決誤植為「未」）付百分之五營業稅，並由開立發票之廠商依法
報繳應納之營業稅款，政府國庫並未短收稅款，依租稅法定主義，及營業稅法第五十
一條第五款、第十九條、第十五條之立法精神，被告否准原告以該等進項憑證扣抵銷
項稅額，顯然擴大解釋法律，且重複徵稅，致國庫不當得利之嫌，請求撤銷原處分云
云。然查，楊田等上開公司均係訴外人簡時弘利用人頭於上開期間虛設，提供無實際
交易行為之系爭發票予原告充作進項憑證，按開立發票金額定額收取不法利益之事實
，業經台灣台北地方法院檢察署八十六年偵字第一○七○○號、一○七○五號就提供
人頭者偵結起訴，並經台灣台北地方法院八十六年訴字第二五三三號刑事判決有罪在
案，有上開起訴書及刑事判決在卷足佐，此與前述原告實際負責人許陳梅雀於調查局
筆錄互核相符，俱見原處分認定原告未取得實際交易對象開立之憑證予以扣抵稅額即
非無據。又查，營業人每期應繳納營業稅之計算，依營業稅法第十五條第一項之規定
，係以銷項稅額扣減進項稅額後之餘額繳納當期營業稅，而營業人購進貨物未依規定
取得憑證者，該憑證上載之進項稅額不得扣抵銷項稅額，同法第十九條第一項第一款
亦規定甚明；且按「營業人左列進項稅額，不得扣抵銷項稅額：一、購進之貨物或勞
務未依規定取得並保存第三十三條所列之憑證者。」「營業人以進項稅額扣抵銷項稅
額者，應具有載明其名稱、地址及統一編號之左列憑證：一、購進貨物或勞務時，所
取得載有營業稅額之統一發票。」營業稅法第十九條第一項第一款及第三十三條第一
款定有明文。營業人雖有進貨事實，惟不依規定取得交易對象開立之進項憑證，而取
得非交易對象開立之進項憑證，申報扣抵銷項稅額時，該項已申報扣抵之銷項營業稅
額顯未依法繳納，仍應依營業稅法第十九條第一項第一款規定，就其取得不得扣抵憑
證扣抵銷項稅額部分，追補該項不得扣抵之銷項稅款。又我國現行加值型營業稅係就
各個銷售階段之加值額分別予以課稅之多階段銷售稅，各銷售階段之營業人皆為營業
稅之納稅義務人，故該非交易對象之人是否已按其開立發票之金額報繳營業稅額，並
不影響本件營業人補繳營業稅之義務。亦經本院八十七年七月份第一次庭長評事聯席
會議議決在案。原告所訴，營業稅法第十九條第一項僅屬證據方法（即憑證）之資格
規定，不應作為追補稅款之效力規定及同法第十五條第一項加值型營業稅之立法精神
係在避免因多階段課徵造成重複課稅及稅上加稅，故若開立發票之公司已依法報繳營
業稅，在國庫未短漏營業稅情形下，不應以事後發現其為虛設行號而全數否准其有進
貨事實之進項稅額之扣抵云云，容有誤解，並無可採。綜上，原告所訴各節均無足採
。是原告未取得實際售貨人之進項憑證，卻取得非實際交易對象楊田等虛設公司進項
憑證，申報扣抵銷項稅額，核屬未依規定取得憑證，依營業稅法第十九條第一項第一
款規定，自不得扣抵銷項稅額，從而被告追補該依規定不得扣抵卻仍申報扣抵銷項稅
額之稅額，尚無違誤。一再訴願決定遞予維持原處分及復查決定，亦無不當。原告起
訴論旨，難謂為有理由等情為由，駁回再審原告在前訴訟程序之訴，經核並無不洽。
再審原告主張：本案楊田等公司已將代徵銷項稅款依法報繳，再審原告亦取得符合營
業稅法所定之進項憑證扣抵銷項稅額，無虛報進項稅額及逃漏稅款，自不應追繳稅款
，原判決違反營業稅法第十九條第一項及司法院釋字第三三七號解釋云云。惟查再審
原告主張各節，業據其於前訴訟程序提出，而為原判決所不採。再審原告對之仍有爭
執，核屬一己法律見解之歧異，要難認原判決有何適用法規顯有錯誤之情事。再審原
告據以提起再審之訴，顯無再審理由，應予駁回。
據上論結，本件再審之訴為無理由，爰依行政訴訟法第二百七十八條第二項、第二百
八十一條、第九十八條第三項前段，判決如主文。
中　　華　　民　　國　　九十一　　　年　　　四　　　　月　　　二十五　　日
                    最 高 行 政 法 院  第 四 庭
                                審 判 長 法  官　　　廖　政　雄
                                         法  官　　　趙　永　康
                                         法  官　　　林　清　祥
                                         法  官　　　鍾　耀　光
                                         法  官      姜  仁  脩
右  正  本  證  明  與  原  本  無  異
　　　　　　　　　　　　　　　　　　　　 法院書記官　張　雅　琴
中　　華　　民　　國　　九十一　　　年　　　四　　　　月　　二十五　　　日
